【裁判字號】    92,台上,2193
【裁判日期】    920424
【裁判案由】    強盜
【裁判全文】
最高法院刑事判決                              九十二年度台上字第二一九三號
    上  訴  人  台灣高等法院檢察署檢察官
    被      告  甲○○
右上訴人因被告強盜案件，不服台灣高等法院中華民國九十二年一月二十八日第二審
判決（九十一年度上訴字第三○七四號，起訴案號：台灣台北地方法院檢察署九十一
年度偵字第五三三三號），提起上訴，本院判決如左：
    主  文
原判決關於甲○○部分撤銷，發回台灣高等法院。
    理  由
本件原判決認定：被告甲○○曾於民國八十二年間犯賭博罪，經原審法院判處有期徒
刑六月；另於同年間復因煙毒案件，經台灣台北地方法院分別判處有期徒刑三年四月
及三年八月，嗣經定執行刑及接續執行後，至八十五年四月二十七日假釋。於假釋期
間，又於八十七年間犯業務過失致人於死罪，經台灣台北地方法院判處有期徒刑五月
，於八十七年九月四日入監執行，至八十八年二月三日出獄；而前揭假釋案件所餘刑
期，至九十年五月十八日屆滿，未經撤銷假釋（以已執行論）。至九十一年三月間，
被告又夥同已判刑確定之黃志塘，或與黃志塘及已判刑確定之楊居文結夥三人，共同
意圖為自己不法之所有，並基於概括之犯意，自九十一年三月七日起至同年三月二十
五日止，攜帶楊居文、黃志塘所有客觀上具有危險性可供兇器使用之水果刀、牛排刀
、剪刀，及楊居文所有之棉布手套、繩索等物，在台北市及台北縣三重市等地，佯裝
為乘客，搭乘李錕  （原判決載為李錕茂）等人所駕駛之計程車，迨行駛至偏遠地區
後，即以水果刀、牛排刀、或剪刀抵制李錕  等人之頭部、頸部或腰部，再加以綑綁
或拘禁於後行李箱等強暴之方法，至使不能抗拒，而強取李錕  等人之現金等財物，
詳如原判決附表（下稱附表）編號一至八所示（按被告僅參與附表編號一、二之犯行
），強盜所得之財物已朋分，用以購買毒品之用。嗣楊居文、黃志塘再於附表編號九
所示之時地，預備強盜之際，經警查獲，並循線查獲被告等情。因而撤銷第一審關於
被告部分之判決，改判論處被告連續意圖為自己不法之所有，結夥三人以上，攜帶兇
器，以強暴至使不能抗拒而取他人之物罪刑，固非無見。
惟查：(一)有罪之判決書，須將認定之犯罪事實詳記於事實欄，然後於理由內逐一說明
其憑以認定之證據，使事實與理由兩相一致，方為合法。原判決理由雖說明：被告與
黃志塘、楊居文間，就附表編號二所示之事實，有犯意聯絡及行為分擔，應論以共同
正犯；並依連續犯規定，論以情節較重如附表編號二所示之加重強盜一罪。但其事實
欄所引用之附表編號二，係記載：被告與黃志塘、楊居文「在台北市信義區﹃紐約紐
約﹄購物商場，搭乘李連生所駕駛之計程車，待駛至台北市○○區○○路七十六號前
，先由黃志塘持刀抵住被害人頸部，再將被害人押往後座由楊居文、黃志塘分別持刀
抵制，使其不能抗拒後，劫取被害人之財物（新台幣）一萬五千餘元，得手後由甲○
○駕車駛至山豬窟垃圾掩埋場附近，令被害人下車後，將車駛至南港區○○街一九二
巷底棄車逃逸」（見原判決第十二面）。依其認定之事實，係指楊居文、黃志塘持刀
抵制李連生，施以強暴至使不能抗拒，而強取其財物，「得手後」始由被告駕車，駛
至山豬窟垃圾掩埋場附近令李連生下車，及將車輛駛至南港區○○街一九二巷底棄置
。但被告於強盜之過程中，究竟分擔何行為？抑或以自己共同犯罪之意思，事先同謀
，而推由黃志塘、楊居文實施犯罪行為？事實欄並未明白認定，致其理由之說明，即
失所依據。(二)由被告上訴或為被告之利益而上訴者，第二審法院不得諭知較重於原審
判決之刑。但因原審判決適用法條不當而撤銷之者，不在此限，刑事訴訟法第三百七
十條定有明文。本件第一審判決諭知被告連續意圖為自己不法之所有，結夥三人以上
，攜帶兇器，以強暴至使不能抗拒而取他人之物，累犯，處有期徒刑七年六月，被告
不服第一審判決，為自己之利益上訴於第二審法院；檢察官並未為被告之不利益上訴
，依前揭說明除因第一審判決適用法條不當而撤銷之者外，第二審法院不得諭知較重
於第一審判決之刑。查原審撤銷改判所適用之法條，與第一審相同，僅以第一審判決
未在事實欄明白認定扣案之水果刀、牛排刀、手套係被告等所有，致宣告沒收時失其
依憑，據為撤銷改判之原因（見原判決第八面第十五行至第九面第一行）。於此情形
，即不得諭知較重於第一審判決之刑，乃原判決卻改判有期徒刑八年，致較重於第一
審判決之刑，自屬違背法令。(三)原判決事實已記載：被告曾於八十二年間犯賭博罪，
經原審法院判處有期徒刑六月；另於同年間復因煙毒案件，經台灣台北地方法院分別
判處有期徒刑三年四月及三年八月，嗣經定執行刑及接續執行後，至八十五年四月二
十七日假釋。於假釋期間，又於八十七年間犯業務過失致人於死罪，經台灣台北地方
法院判處有期徒刑五月，於八十七年九月四日入監執行，至八十八年二月三日出獄；
而前揭假釋案件所餘刑期，至九十年五月十八日屆滿，未經撤銷假釋（以已執行論）
。理由並說明：被告有上開前科已執行完畢，有台灣高等法院檢察署刑案紀錄簡覆表
在卷可按，其於五年內再犯本件有期徒刑以上之罪，為累犯，依刑法第四十七條規定
加重其刑。但其主文，並未諭知被告為累犯，致其宣示之主文，與所載之事實及理由
，不相適合，亦有疏漏。以上或為檢察官上訴意旨指摘所及，或為本院得依職權調查
之事項，應認原判決關於被告部分，有撤銷發回更審之原因。另原判決事實併記載：
被告強盜所得之財物，已朋分用以購買「毒品」之用（見原判決第四面第一行）。此
購買「毒品」之行為，是否構成犯罪？有無起訴？本案之犯罪事實，能否一併認定被
告購買「毒品」？案經發回，併予斟酌。
據上論結，應依刑事訴訟法第三百九十七條、第四百零一條，判決如主文。
中      華      民      國    九十二    年      四      月    二十四    日
                              最高法院刑事第十一庭
                                  審判長法官  呂  潮  澤
                                        法官  白  文  漳
                                        法官  陳  世  雄
                                        法官  孫  增  同
                                        法官  林  開  任
      右正本證明與原本無異
                                              書  記  官
中      華      民      國    九十二    年      四      月    二十九    日


司法院資訊處製作；財團法人民間司法改革基金會備份。
